臺灣高等法院臺南分院刑事判決　 95年度上重更(三)字第559號
上　訴　人
即　被　告　施智元
指定辯護人　本院公設辯護人　簡松柏　
上　訴　人
即　被　告　黃裕盛
選任辯護人　林士龍律師
　　　　　　彭大勇律師
上列上訴人等因殺人等案件，不服臺灣臺南地方法院93年度重訴
字第06號中華民國93年07月12日第一審判決（起訴案號：臺灣臺
南地方法院檢察署92年度偵字第13245號，93年度偵字第494號、
574號、757號、2996號、2997號、2998號、2999號、3381號），
，提起上訴，判決後，經最高法院第三次發回更審，本院判決如
下：
    主  文
原判決關於乙○○殺人部分（即殺害徐新生及黃榆峰部分）及關
於戊○○部分均撤銷。
乙○○共同殺人（即殺害徐新生部分），處無期徒刑，褫奪公權
終身；又殺人（即殺害黃榆峰部分），處死刑，褫奪公權終身。
應執行死刑，褫奪公權終身。
戊○○共同殺人，累犯，處有期徒刑貳拾年，褫奪公權拾年。扣
案如附表編號一、二所示之物均沒收。
    事  實
一、乙○○前於民國（下同）七十九及八十年間曾因違反妨害兵
    役治罪條例、恐嚇取財、懲治盜匪條例案件，經臺灣高雄地
    方法院、臺灣高等法院高雄分院分別判處有期徒刑二月又十
    五日（經減刑）、二年二月、十五年，並定應執行有期徒刑
    十七年三月確定，經刑之一部執行，於八十八年六月二十二
    日假釋出獄（不構成累犯），猶不知悔改，明知非經主管機
    關許可，不得持有具有殺傷力之手槍及子彈，竟於九十一年
    間某日，在高雄縣茄萣鄉○○村○○路○○號之住處，向不
    詳姓名綽號「展仔」之人，取得具有殺傷力之口徑九ＭＭ制
    式半自動手槍一支（含彈匣一個，手槍持以槍殺後述之徐新
    生、黃榆峰，未扣案）及口徑九ＭＭ子彈三十八顆（其中十
    二顆持以槍殺徐新生、黃榆峰時擊發五顆）；戊○○前因犯
    營利姦淫猥褻、偽造文書及妨害自由等案件，分別經本院及
    臺灣臺南地方法院判處有期徒刑七月、四月及三月，定應執
    行有期徒刑一年確定，而於八十八年五月四日執行完畢。均
    不知悔改。
二、緣徐新生與其手下黃榆峰在台南市某處開設賭場供人賭博財
    物，而戊○○前因懷疑其友人郭一色遭警方擊斃，係徐新生
    設計所致，致心存芥蒂，加以積欠徐新生大筆賭金，遭徐新
    生催討並放話：「要做掉他」等語，戊○○遂心生不滿，萌
    生殺機，而於九十二年八月至十月間，與張宗強（跟隨戊○
    ○為小弟，已經本院上重更一審判處有期徒刑十一年，褫奪
    公權五年確定）共同基於殺人之犯意聯絡，謀議由戊○○以
    新台幣（以下同）一百萬元之代價，推由張宗強負責找人充
    當殺手，遂行殺害徐新生。嗣張宗強即於九十二年十一月上
    旬某日，以其申請之0000000000號手機撥打0000000000號行
    動電話與呂進發（前因殺人未遂、懲治盜匪條例案件，經本
    院判處有期徒刑六年及十七年，定應執行有期徒刑二十年確
    定，於八十九年九月一日假釋出獄，業經本院上重更二審判
    處有期徒刑十五年，褫奪公權五年確定）聯繫後，二人相約
    在台南市○○區○○○○區「○○咖啡店」見面，張宗強即
    將上開戊○○欲以一百萬元為代價僱凶殺害徐新生一事告知
    呂進發，呂進發竟與戊○○、張宗強基於共同殺人之犯意聯
    絡，應允由其物色人選執行殺害徐新生乙事。後呂進發因與
    乙○○前於同一監獄服刑而相識，出獄後交往密切，並因此
    得知乙○○擁有槍枝及子彈，遂將戊○○、張宗強欲以一百
    萬元代價買凶殺害徐新生之事告知乙○○。詎乙○○聽聞後
    ，因其前與徐新生亦有賭債之糾紛，遂與戊○○、張宗強、
    呂進發等人共同基於殺人之共同犯意聯絡，應允由其持非法
    持有之槍彈執行殺害徐新生之行動，戊○○、張宗強、呂進
    發等人亦萌生與乙○○共同非法持有槍彈之共同犯意聯絡。
    旋張宗強、呂進發、乙○○即於九十二年十一月十七日相約
    在台南市○○路「○○○ＫＴＶ」商議，嗣後呂進發、乙○
    ○並經由張宗強之引介，至台南市○○路由戊○○所開設之
    「○○指壓店」與戊○○見面，因徐新生有至台南市「○○
    舞廳」尋歡作樂之習性，渠等遂共同謀議俟其至該舞廳時，
    先由戊○○、張宗強等人於探知徐新生至「○○舞廳」飲酒
    時之行蹤，再通知乙○○、呂進發，復由乙○○趁徐新生酒
    醉之機會，槍殺徐新生。嗣謀議底定後，乙○○為期作案方
    便，乃自行基於為自己不法所有之意圖，於九十二年十一月
    二十一日上午九時許，在台南縣仁德鄉○○村○○路○○○
    巷○弄○號前，竊取鄭來春所有而由甲○○使用並停放於該
    處之牌照號碼000─000號機車，作為跟蹤、槍殺徐新生之交
    通工具。期間呂進發並告知張宗強、戊○○，執行槍殺徐新
    生時，乙○○之聯絡電話為0000000000號。迄九十二年十一
    月二十三日凌晨一時二十三分許，戊○○以其0000000000號
    手機撥打0000000000號行動電話予乙○○，雙方約在台南市
    ○○路「○○鋼珠店」見面，於同日凌晨二時二十分許，呂
    進發並以其0000000000號手機撥打乙○○另一支0000000000
    號行動電話，詢問乙○○與戊○○見面等情形，乙○○告訴
    呂進發尚未見到戊○○；至同日凌晨二時二十二分許，戊○
    ○與乙○○碰面後，雙方再次確定槍殺徐新生之細節，戊○
    ○、張宗強即於同日將十萬元交予呂進發，由呂進發轉交予
    乙○○，乙○○並與呂進發約定：若告知「已ＯＫ」時，表
    示已經槍殺徐新生，再由呂進發向戊○○、張宗強拿取餘款
    。嗣於九十二年十一月二十四日凌晨一時三十分許，戊○○
    、張宗強得知徐新生至「○○舞廳」飲酒、尋歡時，即以00
    00000000號行動電話撥打0000000000號行動電話通知乙○○
    至「○○舞廳」執行槍殺徐新生之計劃，而呂進發、張宗強
    則居間接應以行動電話聯繫。嗣乙○○經通知後隨即騎乘該
    牌照號碼000─000號機車，持其於九十一年間已持有具殺傷
    力之口徑九ＭＭ制式半自動手槍一枝、子彈十二顆（未經許
    可持有槍彈部分，已經原審判處有期徒刑七年，併科罰金新
    台幣五十萬元確定在案），至「○○舞廳」隔鄰之「○○大
    賣場」旁等候戊○○、張宗強之指示。戊○○於鎖定徐新生
    之行蹤後，即以0000000000號行動電話撥打0000000000號電
    話告知乙○○有關徐新生係穿著牛仔褲、米色之衣服，為駕
    駛牌照號碼00─0000號「ＢＭＷ」自用小客車之人搭載，徐
    新生等人在台南市○○路「○○ＫＴＶ」等語。乙○○遂騎
    乘上開機車至「○○ＫＴＶ」外等候，至同日上午六時四十
    三分許，黃榆峰駕駛牌照號碼00─0000號自用小客車搭載徐
    新生離開「○○ＫＴＶ」，乙○○見狀旋即騎乘上開機車尾
    隨黃榆峰所駕駛之前開自用小客車。迄同日凌晨六時五十五
    分許，行至台南縣○○鄉○○村○○路○號徐新生住處時，
    乙○○見黃榆峰、徐新生及其妻丙○○在屋外聊天，即對徐
    新生佯稱：是「雞仔」叫其來談桌面（指賭博），要徐新生
    留下電話等語，因徐新生已酒醉，意識不清，黃榆峰在旁即
    要求乙○○留下電話。丙○○、黃榆峰隨即進入客廳左側拿
    取紙筆。而徐新生跟隨在後進入客廳右側欲坐於沙發時，乙
    ○○立於客廳外鐵門處，迅即拔出前開九ＭＭ制式手槍，朝
    徐新生頭部、後頸部及腹部身體等處射擊三槍，致徐新生頭
    部、後頸部、腹剖受有多發性槍傷合併顱骨骨折及中樞神經
    損傷。之後，乙○○見黃榆峰聞槍聲轉身，認黃榆峰作勢欲
    搶其槍彈，竟另行基於殺人之故意，再朝黃榆峰左側頭部及
    頸部等身體射擊二槍，其中一槍於貫穿黃榆峰之右胸後，穿
    透站立於黃榆峰背後之丙○○左側腰部，致黃榆峰左側頭部
    及頸部中彈受有多發性槍傷，並造成嚴重之中樞神經損傷；
    丙○○則受有左側腰部子彈穿透傷等傷害（就丙○○過失傷
    害部分，未據其提出告訴）。嗣徐新生、黃榆峰雖經送醫急
    救，惟徐新生仍延至九十二年十一月二十四日下午六時許仍
    不治死亡，而黃榆峰則延至同年月二十九日下午五時四十一
    分許亦不治去世。乙○○於槍擊得手後，旋即騎乘上開機車
    逃逸，並將機車棄置於臺南市灣裡「南萣橋」北端旁小路後
    ，即以0000000000號行動電話撥打不知情之林美慧
    0000000000號行動電話，請林美慧通知呂進發「已ＯＫ」，
    並要呂進發駕車前往接應。林美慧遂撥打0000000000號行動
    電話告知呂進發「已ＯＫ」等事，呂進發隨即駕車前往高雄
    縣○○鄉上茄萣「南萣橋」附近一間廟宇前搭載乙○○返回
    前開林美慧住處躲藏。乙○○再於同日晚上某時，駕駛林美
    慧所有之牌照號碼0000─00號自用小客車，前往台南市「四
    草大橋」上，將犯案之上開手槍及外套等物丟棄於橋下。嗣
    後呂進發並分向戊○○、張宗強共拿取八十萬元轉交予乙○
    ○，餘款十萬元則由乙○○親自向戊○○索取，乙○○並於
    九十二年十一月二十五日，在其台南市○○○街○○○巷○
    號七樓之四住處將其中五萬元交給呂進發。嗣於九十二年十
    二月五日凌晨二時十五分許，經警方在台南縣永康市○○○
    街○○○○○號前，逮捕乙○○，並扣得如附表編號二所示
    之物，因而再循線先後於同日凌晨四時二十五分、上午七時
    三十五分、八時三十分，依序在台南市○○○街○○○號、
    台南市○道路○○○號三樓及台南縣關廟鄉○○村○○街○
    ○○號，經警方將戊○○、張宗強、呂進發拘提到案而查獲
    。
三、案經台南縣警察局刑警隊及歸仁分局、台南市警察局刑警隊
    及第四分局、高雄市警察局前鎮分局移請台灣台南地方法院
    檢察署檢察官偵查起訴。
    理  由
壹、程序方面：
一、按犯罪事實應憑有證據能力之證據認定之；證人以聞自原始
    證人在審判外之陳述作為內容之陳述，純屬傳聞之詞，其既
    未親自聞見或經歷其所陳述之事實，法院縱令於審判期日對
    其訊問，或由被告對其詰問，亦無從擔保其陳述內容之真實
    。又因原始證人非親自到庭作證，法院無從命其具結而為誠
    實之陳述，亦無從由被告直接對之進行詰問，以確認該傳聞
    陳述之真偽，殊有違事實審法院之證據調查應採直接主義及
    刑事訴訟法第一百六十六條之立法原意，尤有害於被告依憲
    法第八條第一項正當法律程序所保障之對質及詰問權暨第十
    六條訴訟基本權所保障之防禦權。故應認證人之傳聞證言不
    具證據能力，不得以之作為認定犯罪事實之依據（最高法院
    87年度臺上第3473號裁判意旨參照）。經查被害人黃榆峰之
    父丁○○於警詢及原審及本院前審指訴之情，因丁○○並未
    在案發現場，其供述現場案發之情非親自聞見或經歷之事，
    當屬傳聞證據，無證據能力。至於審理中讓丁○○以被害人
    家屬陳述意見，則為刑事訴訟法第二百七十一條第二項所明
    定，為其權利，非以之作為證據，併此敘明。
二、按被告以外之人於審判外之陳述，經當事人於審判程序同意
    作為證據，法院審酌該言詞陳述或書面陳述作成時之情況，
    認為適當者，亦得為證據。當事人、代理人或辯護人於法院
    調查證據時，知有第一百五十九條第一項不得為證據之情形
    ，而未於言詞辯論終結前聲明異議，視為有前項之同意，刑
    事訴訟法第一百五十九條之五定有明文。查本件認定事實所
    引用之供述證據，公訴人及被告乙○○、戊○○於本院準備
    程序中均表示無意見，於審理提示調查亦均表示無意見，迄
    於言詞辯論終結前亦未聲明異議，可認為同意作為證據，本
    院審酌該供述證據之取得過程並無瑕疵，與本案待證事實間
    復具有相當之關聯性，以之為本案證據尚無不當，自得採為
    證據。又所引用之文書證據，均係公務員職務上製作之文書
    或從事業務之人於業務上或通常業務過程所須製作之紀錄文
    書、證明文書，並無顯不可信之情況，亦得為證據，先予敘
    明。
貳、實體方面：
一、認定犯罪事實所憑之證據及理由：
    訊據被告乙○○對於其確有於上揭時地以手槍殺害徐新生之
    犯行，已坦承不諱在卷；惟矢口否認有殺害黃榆峰之行為，
    辯稱：其並無殺黃榆峰之故意云云。另訊據被告戊○○則否
    認有殺人之犯意，戊○○辯稱：其只意在教訓，即原來僅指
    示要教訓徐新生而已，但乙○○與他有恩怨，才打死他，原
    先是說要打成殘廢，並要給乙○○一百萬元，沒想到乙○○
    竟以手槍將徐新生殺死云云。惟查：
（一）本件被告戊○○確因懷疑其友人郭一色遭警方擊斃，係徐
      新生設計所致，加以懷疑積欠徐新生之賭金六十萬元係遭
      詐賭，且徐新生催討賭債時並放話：「要做掉他」等語，
      遂經由同案被告張宗強負責找人充當殺手，遂行殺害徐新
      生。後被告張宗強即與被告呂進發聯繫，並將上開被告戊
      ○○欲以一百萬元為代價僱凶殺害徐新生一事告知被告呂
      進發，呂進發即轉告知被告乙○○，且得被告乙○○應允
      由其執行殺害徐新生一事。被告乙○○即攜帶其所持有之
      九ＭＭ制式手槍九ＭＭ制式子十二顆，於前揭時、地以其
      所持之拔出前開九ＭＭ制式手槍，朝徐新生頭部、後頸部
      及腹部身體等處射擊三槍，致徐新生頭部、後頸部、腹部
      受有多發性槍傷合併顱骨骨折及中樞神經損傷。後乙○○
      見黃榆峰聞槍聲轉身，以為黃榆峰作勢欲搶槍，再朝黃榆
      峰左側頭部及頸部等身體射擊二槍，其中一槍於貫穿黃榆
      峰之右胸後，穿透站立於黃榆峰背後之丙○○左側腰部，
      造成黃榆峰左側頭部及頸部中彈受有多發性槍傷並造成嚴
      重之中樞神經損傷。後徐新生、黃榆峰雖經送醫急救，惟
      徐新生延至九十二年十一月二十四日下午六時許仍不治死
      亡，而黃榆峰延至同年月二十九日下午五時四十一分許亦
      不治去世之事實，業據被告戊○○、乙○○於警詢、檢察
      官偵查及原審審理時供認不諱在卷（見歸警刑字卷第1至6
      、38至51頁，偵字卷第13245號第58─62頁、第64─70頁
      、第77─78頁，原審卷第190─240頁、本院九十六年三月
      六日筆錄第25頁、四月十七日筆錄第35頁）。又被告乙○
      ○為掩飾其犯行，作為殺人時之代步及跟蹤工具，確有於
      九十二年十一月二十一日上午九時許，在台南縣○○鄉○
      ○村○○路○○○巷○弄○號前，竊取鄭來春所有而由甲
      ○○使用並停放於該處之牌照號碼000─000號機車。再於
      前揭時地確有先槍殺徐新生後，因黃榆峰在場欲轉身之際
      ，再以手持之手槍槍殺黃榆峰等情，亦據乙○○分別於警
      詢及檢察官偵查中坦承無訛在卷（見歸警刑字卷第38─51
      頁，偵字卷第13245號第64─70頁、第191─192頁），核
      與同案被告呂進發於檢察官偵查中之供述有聽到同案被告
      張宗強要被告乙○○將被害人徐新生除掉，代價是一百萬
      元，由同案被告張宗強將訂金十萬元交給被告乙○○，當
      時同案被告呂進發亦有在場，被告乙○○行兇後，並自被
      告戊○○處代為轉交行兇款項交付被告乙○○（見偵字第
      13245號卷第45─46頁、第62─64頁、第77─78頁）等情
      相符。復核與被害人甲○○及被害人即徐新生之妻丙○○
      分別於警詢、原審或本院審理時之指訴情節大致相符（見
      偵字卷第13245號第242頁、警卷（一）第56─58頁、相驗
      卷（一）第6─7、19─20頁、原審卷第103─105頁），並
      有甲○○所出具之贓物認領保管收據、車輛竊盜查詢車輛
      認可資料、台南市警察局第四分局92年12月05日搜索扣押
      筆錄及扣押物品目錄表、刑事警察局92年12月05日搜索扣
      押筆錄及扣押物品目錄表、台南市警察局92年12月05日搜
      索扣押筆錄及扣押物品目錄表、「奇美醫學中心」診斷證
      明書、「國立成功大學醫學院附設醫院」診斷證明書各一
      份及採證照片二張在卷可參（見歸警刑字第0000000000號
      卷第8─11頁、第27─28頁，南市警刑偵字第662號卷第38
      、39、41頁，歸警刑字第0000000000號卷第75─77頁，相
      字第1366號卷第8頁，偵字第13425號卷第243─244頁）。
      另經本院核閱卷附之通信監察記錄內容所載，其上確有被
      告戊○○聯絡被告乙○○殺害徐新生，及如何辨別、跟蹤
      上開座車，與告知徐新生之車號、衣褲顏色、所在地點等
      情，則有通信監察語譯一份在卷可佐（見偵字第13245號
      卷第126─128頁）。再參以被害人徐新生、黃榆峰確係遭
      槍傷，分別於如事實欄所載時間不治死亡，復有台灣台南
      地方法院檢察署相驗徐新生、黃榆峰之屍體證明書及法務
      部法醫研究所鑑定書各一份附卷可據（見相驗卷（一）第
      22─36頁、相驗卷（二）第31─44頁）。足見被告戊○○
      、乙○○此部分之自白，經核與前揭人證、文書證據所顯
      現之事實相符，自屬真實。
（二）同案被告呂進發於警詢時已供稱：「於上揭時、地所發生
      被害人徐新生、黃榆峰二人遭槍擊致死及丙○○遭槍擊受
      傷等情，其知道是乙○○做的。因於九十二年十一月初某
      日下午三、四時許，在台南市○○區○○○○區「○○網
      咖」店前，與張宗強聊天時，張宗強稱其老闆戊○○與人
      結怨，要找人報仇，要其約乙○○並詢問是否願意幫忙報
      仇，二天後，其約乙○○及張宗強在台南市○○路上○○
      ○ＫＴＶ包廂內商談報仇事情，張宗強有談到要幫忙之朋
      友為其老闆戊○○，所要尋仇之對象為『阿亮』或『阿良
      』（音譯，指徐新生），報仇之代價一百萬元。當天其聽
      到張宗強談到要乙○○將『阿亮』或『阿良』之該名男子
      除掉。於同年十一月中旬，其與張宗強在台南市○○區○
      ○○○區「○○網咖」店打電玩時，由張宗強打電話約乙
      ○○交付訂金十萬元。案發後有一次由張宗強委託其將二
      十萬元交給乙○○，並向其稱該筆錢係戊○○要交給乙○
      ○的，其知道該筆錢是殺人代價所剩尾款之一部份。其介
      紹乙○○給張宗強幫戊○○買兇槍殺徐新生及代為交付買
      兇殺人之佣金，沒有從中獲取介紹費或其他利益（見警卷
      （一）第31─34頁）等語。而於檢察官偵訊時復供認：「
      張宗強要其找人替戊○○做事，張宗強說他的朋友與人口
      角，是否可找乙○○談一下，剛開始張宗強並未告訴其什
      麼事，於九十二年十一月初在○○○ＫＴＶ聊天，喝酒，
      張宗強與乙○○二人有談此事，聽到作掉徐新生的代價是
      一百萬元（見偵字第13245號卷第62─63頁）等情。又被
      告乙○○於檢察官偵訊時具結證稱：「其因此案而認識戊
      ○○，最初是呂進發問其是否要賺錢，其說好，呂進發要
      邀張宗強相約在五期○○○ＫＴＶ見面，張宗強說有人要
      出一百萬元打死徐新生，因二年前，其被徐新生詐賭，一
      聽到有人要出錢打死徐新生，就答應了。其於九十二年十
      一月十九、二十日拿給呂進發一支手機號碼，叫呂進發拿
      給張宗強。於九十二年十一月二十四日凌晨零時或一點左
      右，不知是張宗強或戊○○打電話給他說徐新生在『○○
      』喝酒，其即騎機車出去，徐新生出來時人很多，約有五
      、六人到『○○○』喝酒，又到『○○』，在『○○○』
      時戊○○打電話給他，約在『○○』附近之○○路上見面
      ，戊○○說徐新生穿何種衣服，其說認識徐新生，戊○○
      在電話中告訴他徐新生的車牌號碼，在要去『○○』之前
      又和戊○○見一次面，再次告訴其徐新生所乘之車子，後
      來徐新生從『○○』出來乘黃榆峰所駕車輛，其跟徐新生
      車回到徐新生家，徐新生車子停在家門口，其機車停在離
      徐新生家約二間房子的地方，先稱呼徐新生『良哥』，說
      有一個朋友『雞仔』叫其來講桌面（指要邀他開賭場，玩
      天九牌等，見相驗卷（一）第19頁背面），要徐新生留電
      話，徐新生進屋要寫電話號碼，進門在右邊的沙發站著，
      黃榆峰在左邊，沒注意丙○○位置，其站在門口，持槍近
      距離向徐新生開二、三槍，看到徐新生中槍倒在沙發上，
      本來轉身就要走，再看到黃榆峰‧‧也朝黃榆峰開二、三
      槍，至於丙○○不知是如何中槍。開槍後即騎機車回茄萣
      鄉，機車丟在灣里南萣橋旁的小路棄置，打電話給女朋友
      林美慧來茄萣鄉國中白沙崙來接他，林美慧說她不知道地
      點，其叫林美慧打電話給呂進發說事情已經０Ｋ，因之前
      其有告訴呂進發若ＯＫ就向張宗強拿錢，後來呂進發開車
      來載他。行兇之代價一百萬元，其拿五萬元給呂進發，呂
      進發當時正缺錢，沒有推辭，後來也有請呂進發至風月場
      所喝酒二至三次（見偵字第13245號卷第65─70頁）等語
      。另同案被告戊○○於檢察官偵訊時具結證述：其在○○
      路○○指壓店辦公室，與呂進發談以一百萬元雇用殺手去
      做掉徐新生，是在案發前十多天的事（見偵字第13245號
      卷第77頁）等語；又於原審審理具結證稱：「於九十二年
      十二月五日警詢時，確有陳稱我是有向我的店員張宗強表
      示要找人處理事情，張宗強就知道我的意思，說他有認識
      一個朋友判無期徒刑現在通緝，後來找到呂進發先來跟我
      談價碼，本來說要一百二十萬元，後來一百萬元成交，事
      發前一天，我先給呂進發十萬元訂金，呂進發打電話給我
      留下電話號碼，交代我要作案時，打這通電話聯絡。」、
      「價錢是在○○指壓店談的，跟我談的人不是呂進發就是
      乙○○，警詢中是陳稱與呂進發談價碼，但因為處理這件
      事情，他們不只到○○指壓店一次，來的人不知道是呂進
      發或乙○○，我對他們二人弄不清楚，原先提出要一百二
      十萬元的，是呂進發或乙○○其中一人。」等語（見原審
      卷（二）第223─228頁）。再同案被告張宗強於檢察官偵
      訊時亦具結證稱：「呂進發與戊○○於九十二年十月底在
      ○○指壓店的店內說，是要找人開槍，價格一百萬元，呂
      進發原先猶豫一下，後來他答應戊○○要找人開槍做這件
      事；呂進發與戊○○為了這件事，見面約有三、四次，呂
      進發打伊行動電話，約戊○○見面，是為了談這件事。於
      九十二年十一月二十四日案發前一星期左右，伊約呂進發
      去喝酒，而呂進發帶乙○○到場，呂進發要伊將郭一色之
      事說給乙○○聽，並告訴乙○○關於戊○○要找人去做掉
      一個人，價錢是一百萬元，乙○○有透過呂進發和戊○○
      見面」等語（見偵字第13245號卷第74─75頁）。依上開
      同案被告呂進發於警詢、偵查中之自白，可知其於九十二
      年十一月初即知被告戊○○透過被告張宗強欲找人尋仇，
      且至遲於九十二年十一月中旬某日與被告乙○○、張宗強
      相約在○○○ＫＴＶ會面時，即知被告戊○○欲以一百萬
      元為代價買兇殺害徐新生，應堪認定。而依被告乙○○之
      供述，可見同案被告呂進發確有於與同案被告張宗強、被
      告乙○○在○○○ＫＴＶ見面後，仍將被告乙○○所告知
      之行動電話號碼轉知同案被告張宗強，供被告戊○○與乙
      ○○聯繫告知徐新生行蹤之用。同時同案被告呂進發於案
      發前、後並為被告乙○○向戊○○收取殺人之代價，並從
      中取得五萬元部分之行兇所得款項及與被告乙○○利用該
      行兇款項至風月場所花用，更在被告乙○○行兇後前往載
      送。另依被告戊○○、同案被告張宗強前揭供述，亦堪認
      定同案被告呂進發曾多次與被告戊○○會面，談及被告乙
      ○○殺人之代價，甚且槍殺徐新生原要求被告戊○○支付
      一百二十萬元，經被告戊○○討價為一百萬元等情；顯然
      同案被告呂進於被告戊○○、乙○○就殺害徐新生部分在
      主觀上應有自己犯罪之犯意，並媒介促成本件殺人情事，
      事證明確。參以同案被告呂進發既自始參與上開殺人之媒
      介、議價、共同謀議、連絡等事，且命案發生後亦為被告
      乙○○以汽車接送，其就本案介入甚深，應與被告戊○○
      、施智及同案被告張宗強元間，具有殺人之犯意聯絡，殆
      無疑義。至被告乙○○所供稱：有一次戊○○打電話給他
      ，他以為是張宗強打的，當天即九十二年十一月二十三日
      晚十二時許（按應係二十三日凌晨，見警卷第48頁，偵字
      第013245號卷第65頁），戊○○打他給呂進發之交給張宗
      強之電話，當第一次在「鈦田」見到戊○○，他到場等很
      久，約七、八分鐘等不到人，打電話給呂進發，叫呂進發
      他聯絡張宗強，叫張宗強打電話給他，然戊○○打給他，
      說他在「○○」內，叫他進去，他進去後看不到張宗強，
      又出來外面等，戊○○又打他手機，他問戊○○說在「○
      ○」門口的是否是他，那是第一次與戊○○見面，不知道
      戊○○通知他要做什麼事云云，究之亦應係記憶錯誤所致
      ，並無可採。
（三）又同案被告張宗強於偵查中具結供稱：「戊○○有叫他去
      找一個人來作掉一個人，戊○○說前董仔郭一色，被人設
      計害死，要替郭一色報仇，在案發前一星期，戊○○說要
      找人將害死郭一色的人做掉。其是戊○○的小弟，戊○○
      叫他去做什麼，也無由不從。於九十二年十月底，呂進發
      和戊○○在『○○』指壓店說，找人開槍，代價一百萬元
      ，呂進發原先猶豫一下，後來答應戊○○要找人開槍做這
      件事。呂進發與戊○○為了這件事，見面約有三、四次，
      呂進發打伊行動電話，伊約戊○○見面，為了談這件事，
      其只負責傳話，沒在場。呂進發和戊○○就僱兇開槍之事
      談成不久，戊○○就叫他拿二十萬元交給呂進發（按經手
      款項部分詳如後述）。於九十二年十一月二十四日案發前
      一星期左右，伊約呂進發去喝酒，呂進發帶乙○○到場，
      呂進發要他將郭一色之事說給乙○○聽，並告訴乙○○關
      於戊○○要找人去做掉一個人，價錢是一百萬元，乙○○
      透過呂進發和戊○○見面。其有一次拿十萬、一次拿二十
      萬及頭款二十萬共經手五十萬元，交給呂進發。後來他向
      戊○○說不要再經手這些錢，請戊○○直接和呂進發接洽
      等語在卷（見偵字卷第13245號卷第74─75頁）。而原審
      亦於九十三年六月二十八日勘驗該檢察官偵訊筆錄即檢察
      官與同案被告張宗強間之問答式對問，其為：「（檢察官
      問：徐新生、黃榆峰你是否認識？）同案被告張宗強答：
      不認識。」、「（不認識？）不認識。」、「（都沒有聽
      戊○○講過？）沒有。」、「（沒提起過？）沒有。」、
      「（都沒有嗎？）沒有。」、「（戊○○有無叫你去幫他
      找一個人來作掉另外一個人？）有。」、「（他怎麼跟你
      說？）他是跟我說他之前「董仔」的事，他叫我找一個人
      。」、「（他之前「董仔」叫什麼名字？）一色。」、「
      （郭一色？）是。」、「（然後呢？）是為了那件事，他
      跟我說他很捨不得。」、「（他跟你說什麼？）說他被人
      家設計。」、「（被人設計害死？）嗯。」、「（然後呢
      ？）他很捨不得。」、「（要替他報仇？）他說要替他報
      仇。」、「（然後呢？）他說要我替他找一個人要教訓他
      。」、「（說要把他作掉或是教訓？）他起先是跟我說要
      教訓他。」、「（剛剛你是說要教訓嗎？）要教訓。」、
      「（何時說要把他作掉？）後來如何演變，我還小，也不
      知道要說什麼，也就傻傻的跟著他下去了。」、「（後來
      有無跟你說要買凶把他作掉？）有。」、「（何時跟你說
      的？）日期我忘記了。」、「（案發前幾天？）是。」、
      「（案發前幾天？是。」、「（前幾天？）我忘記了，差
      不多前一個禮拜吧。」、「（案發前一個禮拜？）嗯。」
      、「（說他決定要找人將…，他有無說什麼人？）他沒有
      跟我說人。」、「（他說要找人將害死郭一色的那個人作
      掉？）是。我想陳述一點，當時我們作手下的根本沒有立
      場講話，就只是跟他走。」、「（怎樣去找？）找什麼？
      」、「（怎樣去找人來給戊○○？）我介紹呂進發。」、
      「（介紹呂進發？）嗯。」、「（跟呂進發怎麼講？）我
      將我老闆這個情形說給他聽。」、「（你跟呂進發怎麼講
      ？）說要找人教訓而已，我問他那裡有沒有人。」「（後
      來有沒有跟他說要把人作掉？）後來演變成這樣，檢察官
      ，我們作手下的真的無法作主，事情我已經知道了，也不
      可能退出。」、「（你的意思是說，後來演變成要請人將
      徐新生作掉這些事你都知道？）是我後面才知道的。」、
      「（你後來才知道的？）是。」、「（可是因為你是戊○
      ○的小弟？）是。」、「（你插不上手？）是。」、「（
      只好戊○○叫你做什麼，你就做什麼？）是。」、「（是
      不是這樣？）是。」、「（是嗎？）是。」等語，有原審
      勘驗筆錄一份在卷可稽（見原審卷第279─287頁）。則上
      開檢察官偵訊筆錄就同案被告張宗強知悉被告戊○○買兇
      殺人等情事之記載，尚無違誤。至所述其後始知悉要作掉
      （殺死）徐新生等情，尚屬避重就輕之詞。至同案被告張
      宗強於原審審核檢察官聲請羈押訊問時即供稱：「在ＫＴ
      Ｖ時，只是說要去作掉徐新生」等情（見原審偵聲字第25
      號卷第17頁）。是同案被告張宗強就上開其受被告戊○○
      之命，欲以一百萬元代價僱凶殺害徐新生之自白，應與事
      實相符，且核與被告乙○○於原審訊問時供稱：「是張宗
      強牽線的，他認識張宗強約一年，平常沒來往，張宗強叫
      呂進發來找他，問要不要賺錢，呂進發叫張宗強與伊見面
      ，張宗強告知有人要出一百萬元，做掉阿良（指徐新生）
      。是在ＫＴＶ商談殺人的事情，呂進發及張宗強在場；當
      時在唱歌很吵，呂進發恐怕聽不清楚，是張宗強到伊旁邊
      來小聲談的」等語（見原審聲羈字第342號卷第13頁）、
      「於九十二年十二月五日警詢確有陳稱：案發前有跟呂進
      發、張宗強約在○○○ＫＴＶ，當時張宗強向伊表示有人
      要出一百萬元收了阿良，他一聽是阿良，就當場答應」相
      符。顯然同案被告張宗強就被告戊○○以一百萬元買兇殺
      人之目的，知之甚詳。且在被告乙○○行兇前、後轉交行
      兇代價款項，當可認定（見原審卷（二）第207頁）。
（四）再0000000000號行動電話，係張宗強所使用；而00000000
      00號行動電話，係戊○○所使用，分據被告張宗強、戊○
      ○供明在卷（見原審卷（一）第86、91頁）。警方依台灣
      台南地方法院檢察署檢察官指揮對被告戊○○使用之上開
      行動電話施以通信監察結果：(1)張宗強使用之0000000000
      號行動電話，於92年11月23日下午5時59分2秒，撥打戊○
      ○所使用之0000000000號行動電話，告知他朋友呂進發要
      過去找戊○○。(2)張宗強使用之0000000000號行動電話，
      於92年11月23日下午06時46分51秒，撥打戊○○所使用之
      0000000000號行動電話，告知他朋友呂進發半小時至一小
      時會過去店內。(3)乙○○槍殺徐新生後，戊○○所使用之
      0000000000號行動電話，於92年11月24日08時26分46秒，
      撥打張宗強使用之0000000000號行動電話，表示鬧事了，
      要張宗強聯絡呂進發過去店裡；業據被告張宗強供明在卷
      ，並有通聯譯文附卷可參（見警卷(一)第17至19、66、69頁
      ，偵字第13245號卷第126頁）。依上，同案被告張宗強確
      找來同案被告呂進發介紹被告乙○○行兇槍殺徐新生，而
      同案被告呂進發、被告乙○○在行兇之前，尚且無法親與
      被告戊○○聯絡，應透過同案被告張宗強轉知，而被告乙
      ○○槍殺徐新生後，被告戊○○即透過同案被告張宗強聯
      繫同案被告呂進發到店內商議。顯見同案被告張宗強在本
      件槍擊案扮演角色，已非單純介紹他人予被告戊○○之教
      訓人行為，其係居於從中轉介、溝通、聯繫之角色功能，
      應堪認定；究之其主觀上有以自己犯罪之意思，參與槍殺
      徐新生之謀議，亦可認定。
（五）被告乙○○所持以槍殺徐新生、黃榆峰者，係制式手槍及
      子彈等情，已經警採集附著被害人徐新生後頸部之彈頭一
      顆送「內政部警政署刑事警察局」鑑定，鑑定結果該彈頭
      係口徑九ＭＭ銅包衣彈頭，其上具六條右旋來復線，經比
      對結果與黃榆峰、丙○○等遭槍擊送鑑之彈頭三顆，其來
      復線特徵紋相吻合，認係同一槍枝所擊發；且經檢視其彈
      殼口徑、外觀、彈底紋痕、撞針孔紋痕及彈頭直徑、來復
      線紋等情形，綜合研判後，認不排除係由口徑九ＭＭ制式
      槍枝所擊發，此有「內政部警政署刑事警察局」93年1 月
      2日刑鑑字第0000000000號函附槍彈鑑定報告、同局同年2
      月27日刑鑑字第0000000000號函、同局92年11月28日刑鑑
      字第0000000000號槍彈鑑定書各一份附卷可稽（見偵字第
      13245號卷第92至93、204至205頁、262頁）；而該槍彈經
      擊發，確造成徐新生、黃榆峰死亡之結果，已如前述；是
      被告乙○○所持上揭手槍係制式手槍，且該槍、彈均具有
      殺傷力，應可認定。
（六）按以槍、彈對人體頭、頸、胸腹部等要害射擊，擊發力甚
      猛，足以致人於死，為社會上一般稍具常識者所皆知，被
      告乙○○、戊○○及同案被告張宗強、呂進發，已非無社
      會閱歷之人，此當為其所明知。惟渠等竟不顧後果共謀推
      由被告乙○○持槍向被害人徐新生頭部及身上，開槍擊射
      三發，致徐新生受有如事實欄所載頭部、後頸部、腹部等
      人之重要部位中彈，並因多發性槍傷導致中樞神經嚴重損
      傷死亡；而被害人黃榆峰亦因被告乙○○持槍向其頭部及
      身上，開槍二發擊射，致被害人黃榆峰受有如事實欄之頭
      部、頸部等身體重要部位中彈，並因多發性槍傷導致嚴重
      中樞神經損傷，造成死亡，業經檢察官督同法醫相驗，並
      解剖證實確遭槍擊致死，有前開相驗證明書、法務部法醫
      研究所鑑定書各一份在卷可憑。顯見被告乙○○、戊○○
      、張宗強及呂進發等具有共同殺人之犯行，已甚明確。
（七）再者，被告乙○○於檢察官偵查中已具結供稱：「我持槍
      近距離向徐新生開二、三槍，我有看到他中槍倒在沙發上
      ，我本來轉身就要走，我再看到黃榆峰的姿勢似要趨前向
      我搶槍，我一時緊張也朝他開二、三槍…」、「我是在槍
      殺徐新生後即要離開，但看到黃榆峰要衝過來搶槍，所以
      才對他開槍」等語（見偵字第013245號卷第66頁反面、15
      1頁）；而於原審審理時亦具結供述：「因為他（指黃榆
      峰）要搶槍，我才起意對他開槍（指既然只要他教訓徐新
      生，為何會開槍殺死黃榆峰？）。」、「黃榆峰是因為要
      搶槍，我才對他開槍的」等語（見原審卷第218、300頁）
      ；其後於本院上訴審時亦供稱：「當時我看到他（指黃榆
      峰）一個動作要跟我搶槍，我才打他的」、「黃榆峰部分
      是誤以為他要搶槍才開槍的」等語（見本院上訴字卷第34
      8、379頁）。又證人丙○○於本院九十六年四月十七日審
      理時證稱：「黃榆峰被槍擊，我與他都是背對被告乙○○
      ，黃榆峰是前面中槍，他是轉身過來才被槍擊中的，那時
      我已轉身過來，黃榆峰中槍之後就倒地，所有過程，很快
      的聽到槍聲，很快的倒地，我不知道乙○○為何要殺黃榆
      峰，乙○○持槍離黃榆峰約三公尺，如果依照他的槍法，
      如果他要殺人滅口應該我就死了。」等語。核被告乙○○
      所供述及證人丙○○所證述案發當時之情，顯然被告乙○
      ○持槍射殺被害人徐新生後，因見被害人黃榆峰似有趨前
      向其搶槍之動作，始萌對其開槍之意圖，而另行起意為持
      槍射殺黃榆峰之行為。再參諸被告乙○○、被告戊○○及
      同案被告張宗強、呂進發等人之前揭供述，渠等確僅就持
      槍射殺被害人徐新生乙情而為謀議、聯繫、介紹及善後之
      處理等事項達成合致，已如前述。且衡諸常理，持槍射殺
      他人者，於完成射殺被害人之行為後，行為者為免事跡敗
      露或當場遭追緝逮捕之風險，恆於事發後趕緊逃離現場才
      是。惟被告乙○○竟未於持槍射殺被害人徐新生後立即逃
      離現場，仍再持槍射殺黃榆峰，衡情顯然被害人黃榆峰當
      時確有趨前向其搶槍之動作，被告乙○○始另行起意為持
      槍射殺黃榆峰之行為，應堪認定，始符一般經驗法則。易
      言之，其先後持槍射殺被害人徐、黃二人，主觀上並非出
      於一個預定犯罪計畫（或一個殺人犯意）之連續進行，而
      係出於各別不同之犯意而為之。再參以連續犯之所謂出於
      概括犯意，必須其多次犯罪行為自始均在一個預定犯罪計
      劃以內，出於主觀上始終同一犯意之進行，若中途另有新
      犯意發生，縱所犯為同一罪名，究非連續其初發的意思，
      即不能成立連續犯（最高法院70年度台上字第6296號判例
      參照）以察，自應予分論併罰。
（八）末者，按共同正犯，係基於共同參與犯罪之意思，相互利
      用對方之行為，以實施犯罪行為，而達其等共同犯罪之目
      的；故共同正犯之間，非僅應就其自己所實施之行為負其
      責任，並在共同犯意聯絡之範圍內，對於其他共同正犯所
      實施之行為，亦應共同負責。又同謀共同正犯雖未親自參
      與實施犯罪之行為，但其對於實施犯罪行為之共犯所採用
      之犯罪手段，若為其事前所知悉，或已在彼等共同謀議犯
      罪計畫之範圍內者，自仍應共同負責（最高法院27年度上
      字第1333號、最高法院73年度台上字第1886號、73年度台
      上字第2364號判例參照）。次按於不超越共同正犯間犯意
      聯絡原計畫之範圍，且非該行為人所難預見者，共同正犯
      均應對其他共同正犯所實施之行為負其全部責任；共同正
      犯之意思聯絡，原不以數人間直接發生者為限，即有間接
      之聯絡者，亦包括在內（最高法院50年度台上字第1060號
      、77年度台上字第2135號判例參照）。經查本件同案被告
      呂進發係因知悉被告乙○○擁有槍枝及子彈，始介紹被告
      戊○○、同案被告張宗強僱請被告乙○○實施槍殺被害人
      徐新生之計畫。而被告乙○○應允受僱槍殺徐新生後，亦
      曾與同案被告呂進發、張宗強及被告戊○○等人共同謀議
      實施「槍殺」徐某之細節及聯絡之方式，已如前述，並為
      本院審理時所認是。則揆諸前揭說明，被告戊○○與同案
      被告呂進發、張宗強顯均係殺害徐新生之共謀共同正犯，
      渠等不僅知悉被告乙○○將以手槍及子彈作為殺害徐某之
      兇器，且均有利用乙○○所持有之槍、彈，作為渠等實現
      殺人計畫工具之意思，應無疑義。從而被告戊○○與同案
      被告呂進發、張宗強不僅應對被告乙○○殺害徐新生之行
      為負責，亦應對被告乙○○實施殺害徐新生時之未經許可
      持有手槍及子彈之行為同負其責，洵堪認定。至於渠等有
      無進一步就被告乙○○將攜帶何一槍、彈行兇？如何攜帶
      槍、彈？暨事後如何處理槍、彈等細節加以討論，對於渠
      等應與被告乙○○共負未經許可持有槍、彈之刑責，並無
      影響，附此敘明。
（九）依上所述，被告戊○○、乙○○上開所辯，應係事後畏罪
      避就卸責之詞，均無可採。本件事證明確，被告乙○○、
      戊○○之犯行，均堪認定，應依法論科。
二、論罪：
（一）核被告乙○○此部分所為，係犯刑法第三百二十條第一項
      之普通竊盜罪及同法第二百七十一條第一項殺人罪（至其
      所犯之持有槍枝及子彈罪部分，基於若持有之後，以之犯
      他罪，兩罪間之關係如何，端視開始持有之原因為斷，如
      早已非法持有槍、彈，後另起意犯罪，或意圖犯甲罪而持
      有槍、彈，卻持以犯乙罪，均應以數罪併罰論處。必因意
      圖犯某罪而持有槍、彈，嗣後果持之以犯該罪，兩罪間始
      有牽連犯之適用﹝最高法院90年度台上字第3270號判決參
      照﹞。被告乙○○未經許可持有之制式手槍，係自九十一
      年間即持有，於欲殺害徐新生時始持以犯之，是其所犯未
      經許可持有制式手槍、子彈罪與殺人罪間，乃犯意各別、
      罪名互殊，應予分論併罰，而所犯之持有槍彈部分已經原
      審判處有期徒刑七年，併科罰金新台幣五十萬元確定）。
（二）被告乙○○竊取他人機車，係供己殺人之交通工具使用，
      與所犯之殺人罪（即殺害徐新生部分）間有目的、方法之
      牽連關係，為牽連犯，應依修正前刑法第五十五條後段規
      定從一重之殺人罪處斷（刑法新舊法比較詳後述）。至其
      二次殺人行為，係分別起意，即因各別不同之犯意而為之
      ，應予分論併罰。
（三）被告戊○○所為，係均犯刑法第二百七十一條第一項殺人
      罪（即殺害徐新生部分），槍砲彈藥刀械管制條例第七條
      第四項之未經許可持有制式手槍罪及同條例第十二條第四
      項之未經許可持有子彈罪。
（四）被告戊○○所犯未經許可持有手槍罪，及未經許可持有子
      彈罪之間，為一行為犯數罪，具有想像競合犯之關係，應
      依修正前刑法第五十五條前段之規定，從一重論以未經許
      可持有制式手槍罪。被告所犯未經許可持有制式手槍罪與
      殺人罪間，有目的、方法之牽連關係，為牽連犯，應依修
      正前刑法第五十五條後段規定從一重之殺人罪處斷。
（五）被告乙○○、戊○○及同案被告呂進發、張宗強間就前揭
      所犯共同謀議殺害被害人徐新生，及未經許可持有制式手
      槍與子彈罪間，具有犯意聯絡，均為共同正犯。
（六）被告戊○○前因犯營利姦淫猥褻、偽造文書及妨害自由等
      案件，分別經本院及臺灣臺南地方法院判處有期徒刑七月
      、四月及三月，定應執行有期徒刑一年確定，而於八十八
      年五月四日執行完畢，有臺灣高等法院被告全國前案紀錄
      表一份在卷可按，其於刑之執行完畢五年內再故意犯本件
      有期徒刑以上之本罪，係屬累犯，應依修正前刑法第四十
      七條規定，除就法定本刑為死刑及無期徒刑部分依法不得
      加重外，就其餘部分加重其刑。
三、刑法新舊法比較：按行為後法律有變更者，適用行為時之法
    律。但行為後之法律有利於行為人者，適用最有利於行為人
    之法律，刑法第二條第一項定有明文。又比較時應就罪刑有
    關之共犯、未遂犯、想像競合犯、牽連犯、連續犯、結合犯
    ，以及累犯加重、自首減輕暨其他法定加減原因（如身分加
    減）與加減例比等一切情形，綜其全部罪刑之結果而為比較
    。查被告行為後，刑法已於九十四年二月二日修正公布，並
    於九十五年七月一日生效施行。茲比較本案所涉新舊刑法：
（一）共同正犯部分：修正施行前刑法第二十八條之規定為：「
      二人以上共同實施犯罪之行為者，皆為正犯」，修正施行
      後之規定則為：「二人以上共同實行犯罪之行為者，皆為
      正犯」，揆諸本條之修正理由係為釐清陰謀共同正犯、預
      備共同正犯是否合乎正犯之要件，即共同正犯並未涵蓋陰
      謀及預備共同正犯。而本件被告係正犯，其犯行非屬陰謀
      、預備共同正犯。是被告等行為後刑法第二十八條之修正
      ，對於被告並無有利或不利之情形。
（二）累犯部分：被告戊○○係於五年以內再故意犯本件有期徒
      刑以上之罪，不論依修正施行前之刑法第四十七條，或修
      正施行後之刑法第四十七條第一項之規定，均構成累犯，
      對被告戊○○而言並無有利或不利之情形。
（三）牽連犯：被告行為後，新法業已刪除牽連犯之規定。本件
      被告所犯上開各罪具有牽連犯之關係，依修正前即行為時
      之規定，應從一重之罪處斷；依修正後之刑法既已刪除牽
      連犯之規定，則所犯上述各罪應依數罪併罰之規定分論併
      罰。比較新舊法之規定，修正後之規定並非較有利於被告
      ，以適用行為時之法律，對被告較為有利。
（四）想像競合：刑法第五十五條但書有關想像競合犯之規定，
      係科刑之限制，為法理之明文化，非屬法律之變更，自無
      新舊法比較適用之問題。
（五）罰金部分：刑法第三十三條第五款關於「罰金：一元以上
      」之規定，修正公布為「罰金：新台幣一千元以上，以百
      元計算」，刑法法定本刑中列有罰金者，其法定最低度罰
      金因之提高，涉及科刑規範變更，自有新舊法比較之必要
      ，比較結果，以舊法有利於行為人，應適用舊法規定，定
      其罰金部分之法定刑。
（六）定執行刑部分：刑法第五十一條第二款原規定宣告之最重
      死刑為死刑者，不執行他刑。但從刑不在此限；第五款原
      規定多數有期徒刑合併應執行之刑不得逾二十年，修正施
      行後，第二款增訂罰金與死刑併予執行，第五款多數有期
      徒刑合併應執行之最高度刑期為三十年。又定執行刑為科
      刑規範事項，自有就新舊法比較必要。比較後，自以適用
      舊法對被告較有利。
（七）綜上全部法定加減原因比較結果，以適用舊法較有利於被
      告，自應依修正前之刑法之規定，並一體適用之。又從刑
      附屬於主刑，依主刑所適用之法律。（最高法院95年第8
      次刑事庭會議決議參照）
四、撤銷改判之理由：原審以被告乙○○殺人部分（即殺害徐新
    生、黃榆峰部分）及被告戊○○部分罪證已臻明確，因予論
    罪科刑，固非無見。惟查：
（一）被告戊○○及呂進發就前揭所犯共同謀議殺害被害人徐新
      生及未經許可持有制式手槍與子彈罪，與被告乙○○間具
      有犯意聯絡，均為共同正犯。惟原判決認被告戊○○及呂
      進發就前揭所犯未經許可持有制式手槍與子彈罪，並無確
      切證據足認被告等犯罪，並以與上開被訴論罪科刑部分，
      具有牽連犯之裁判上一罪關係，不另為無罪之諭知，尚有
      未洽。
（二）原判決就被告乙○○於偵查中所陳稱九十二年十一月二十
      三日晚上十二時許，被告戊○○打其手機，其問戊○○說
      在「○○」門口的是否是他，那是第一次與戊○○見面云
      云，與事實欄所載未符，未予釐清，致有事實與理由不合
      之矛盾，亦有未妥。
（三）原判決僅就警方採集之一顆彈頭即認定係如事實欄之九Ｍ
      Ｍ口徑之制式手槍所發射，漏未載明被告乙○○使用九Ｍ
      Ｍ口徑之制式手槍之依據，亦屬理由不備。
（四）原判決既認定不能證明被告戊○○等有與被告乙○○共同
      未經許可持有上述槍、彈之犯行，而就被告戊○○等被訴
      違反槍砲彈藥刀械管制條例罪嫌部分不另為無罪之諭知，
      惟竟又於渠等判決主文內諭知將原審附表編號一所示被告
      乙○○持以槍殺徐某之九ＭＭ制式半自動手槍一支，及同
      附表編號五所示被告乙○○槍殺徐新生、黃榆峰後所剩餘
      之九ＭＭ制式子彈「十七顆」宣告沒收，亦有未合。
（五）原判決理由說明原審附表編號五所示之子彈為「七顆」（
      見原判決第37頁第3行），但原審附表編號五卻誤記載子
      彈「十七顆」，亦有違誤。
（六）原判決並未認定被告乙○○有槍殺「沈文德」之事實，但
      於論斷被告戊○○等被訴違反槍砲彈藥刀械管制條例罪嫌
      部分之理由內，竟說明：「本件乙○○下手實施槍擊『沈
      文德』所持之手槍、子彈，均係乙○○自九十一年間所持
      有」云云，其就事實之認定顯有錯誤。
（七）原審未及為上開刑法新舊法比較，亦有未妥。
（八）原審認被告戊○○、同案被告呂進發、張宗強與被告乙○
      ○共同謀議殺害徐新生後，「推由」乙○○單獨持制式手
      槍射殺徐新生死亡等情，並於理由內說明：戊○○、呂進
      發、張宗強均係殺害徐新生之「共謀共同正犯」云云。果
      爾，被告戊○○、同案被告呂進發、張宗強三人就被告乙
      ○○未經許可持手槍及子彈，以及其殺害徐新生部分，即
      無所謂「行為分擔」之可言。原審判決理由竟又謂：被告
      乙○○、戊○○、張宗強、呂進發分為共同謀議害徐新生
      間，具有犯意聯絡及「行為分擔」云云，亦有判決理由矛
      盾之違誤。
（八）被告乙○○上訴意旨對被害人黃榆峰部分否認有殺人之故
      意，且係臨時起意槍殺被害人徐新生，沒有事前謀議，同
      時原判決量刑過重；被告戊○○則上訴否認有共同殺人犯
      行，並指摘原判決不當，雖均無理由；惟原判決既有上開
      可議之處，即屬無可維持，自應由本院將原判決關於被告
      乙○○殺人部分（即殺害徐新生、黃榆峰部分），及關於
      被告戊○○部分撤銷改判。
五、科刑：
（一）爰審酌被告乙○○僅因自己與被害人徐新生間有賭債糾紛
      ，經由呂進發告知戊○○、張宗強欲出錢買凶殺害徐新生
      ，即萌殺機謀議殺人，擔任殺手之任務，顯不尊重他人生
      命權，惡性已重。且被告乙○○殺害徐新生後，已達其目
      的，對無辜適時在場之被害人黃榆峰，縱認當時情況緊張
      ，黃榆峰有作勢欲搶其槍之動作，但以其槍法之準確，朝
      向黃榆峰之非致命部位射擊即可，以饒其一命，但被告乙
      ○○依然均朝向黃榆峰之重要致命部位射擊，槍槍致命，
      其行兇手段相當殘忍，再參酌被告乙○○前有強盜等前科
      ，現仍假釋中，有台灣高等法院被告前案紀錄表在卷可按
      ，於本案起訴之犯罪事實，被告乙○○尚犯另數件結夥強
      盜案，足見其已泯滅人性，惡性甚深，已無教育及社會化
      之可能性，而達須與社會永久隔離之地步，是對被告乙○
      ○殺害徐新生部分，量處無期徒刑；殺害黃榆峰部分，量
      處死刑，並均依修正前刑法第三十七條第一項規定，併均
      宣告褫奪公權終身，並定其應執行刑為死刑，並褫奪公權
      終身。被告戊○○僅因自己與被害人徐新生間素有積怨，
      即萌生殺機出錢買凶殺害徐新生，顯不尊重他人生命，惡
      性重大，惟其僅殺害一人，但間接影響黃榆峰被殺，及已
      與被害人家屬達成民事和解（見本院上重更（二）卷第
      119至121頁）等一切情狀，是就被告戊○○買兇殺人，處
      有期徒刑二十年，因其犯殺人之重罪，有褫奪公權之必要
      ，爰依修正前刑法第三十七條第二項規定，併宣告褫奪公
      權十年。再被告戊○○因與被害人徐新生宿有積怨，始為
      本件犯行，其行為固重大可議，然因與被害人原有怨隙等
      情狀，就現有證據觀之，被告戊○○尚非均無教化可令改
      過遷善之可能，是公訴人求處被告戊○○死刑，尚嫌過重
      ，併以敘明。
（二）被告乙○○於審判期日最後陳述時雖有表示請給予其自新
      之機會云云。惟查，此僅係因其已明白其涉案之罪證明確
      ，無辯解之途，無解於其行兇時手段之兇殘，其殺害之人
      數，不得以其在訴訟中稍表悔意，即謂其仍有社會化之可
      能。若是如此即謂不得對被告處以死刑之極刑，則之後所
      有犯罪之人，不論其所犯係如何罪大惡極之罪，其手段如
      何兇殘，只要於更審數次之後，甚至於一開始審理時，見
      已無可脫罪之機時，嘴巴上表示很後悔即可，法院即不能
      判處死刑。如此，顯與社會一般百姓法律情感不符，與社
      會之期待不符。又廢除死刑雖為人權團體所極力主張，但
      對於我國一般平民百姓而言，反對者亦不在少數，在尚未
      取得全體國民一致共識之前，法官量刑自應本於刑法第五
      十七條之規定，在法律所定之法定刑中，做出符合人民法
      律情感及社會多數期待之決定。本院審酌被告乙○○僅因
      自己與被害人徐新生間有賭債糾紛，經由呂進發告知戊○
      ○、張宗強欲出錢買凶殺害徐新生，即萌殺機謀議殺人，
      擔任殺手之任務，除殺害徐新生外，連在旁之陌生無辜被
      害人黃榆峰亦痛下殺手，一併將其槍殺，而無任何感覺，
      其犯案時可謂已完全喪失人性，又僅於法院審理時口頭表
      示給予自新之機，而無令被害人家屬感受到彼等確實悔悟
      之積極作為。本院斟酌再三，認以被告殺害被害人之方式
      及其一連串所為之重大犯罪與犯後作為，實為吾人所處健
      全社會所不容。是本院仍對被告乙○○所犯上開惡性重大
      ，罪無可逭之罪，認已求其生而不可得，仍予其殺害被害
      人黃榆峰部分判處死刑。
六、沒收部分：附表編號一所示之制式九０手槍一支（含彈匣一
    個），雖未扣案，惟不能證明業已滅失，且與扣案之如附表
    編號二所示之子彈七顆，均係被告乙○○所有而與被告戊○
    ○等供殺人所用之物，復屬違禁物，是於被告戊○○殺人部
    分，爰依修正前刑法第三十八條第一項第一款之規定宣告沒
    收。至被告乙○○持有供本件犯罪用之子彈五顆，業已擊發
    ，自不具殺傷力，及被告乙○○持有本件犯罪如附表編號一
    、二所示之手槍及子彈，既經第一審判刑確定，而第一審於
    該部分主文內，將如附表編號一、二所示之手槍及子彈沒收
    ，於被告乙○○殺人部分即毋庸將上述手槍及子彈重覆宣告
    沒收，爰均不為另沒收之諭知，併此敘明。
參、不另為無罪諭知部分：
一、至公訴意旨以：被告戊○○、呂進發於前揭時地與被告乙○
    ○共同竊取機車，因認渠等亦涉犯刑法第三百二十條第一項
    之普通竊盜罪嫌云云。
二、按犯罪事實應依證據認定之，無證據不得推定其犯罪事實，
    刑事訴訟法第一百五十四條第一項定有明文；故事實之認定
    ，應憑證據，如未能發現相當證據，或證據不足以證明，自
    不能以推測或擬制之方法，以為裁判基礎。而認定不利於被
    告之事實，須依積極證據，苟積極證據就被告有罪未達無庸
    置疑之地步，而不足為不利於被告事實之認定時，即應為有
    利於被告之認定力（最高法院30年度上字第0816號、40年度
    台上字第86號判例參照）。次按被告或共犯之自白，不得作
    為有罪判決之唯一證據，仍應調查其他必要之證據，以察其
    是否與事實相符；刑事訴訟法第一百五十六條第二項亦定有
    明文；至刑事訴訟法第一百五十六條第二項規定之立法目的
    乃欲以補強證據擔保自白之真實性；亦即以補強證據之存在
    ，藉之限制自白在證據上之價值。而所謂補強證據，則指除
    該自白本身外，其他足資以證明自白之犯罪事實確具有相當
    程度真實性之證據而言。雖其所補強者，非以事實之全部為
    必要，但亦須因補強證據與自白之相互利用，而足使犯罪事
    實獲得確信者，始足當之。同時共同被告不利於己之陳述，
    固得採為其他共同被告犯罪之證據，惟此項不利之陳述，須
    無瑕疵可指，而就其他方面調查，又與事實相符，始得採為
    其他共同被告犯罪事實之認定（最高法院74年度台覆字第10
    號及同院46年度台上字第0419號判例參照）。
三、經查本件被告戊○○、呂進發與被告乙○○謀議時，僅及於
    基於共同犯意聯絡而與被告乙○○共同謀議殺害被害人徐新
    生之犯行，至期間被告乙○○要以何交通工具及如何跟蹤被
    害人徐新生，並未予以論及。且竊取他人機車，是被告乙○
    ○私下個人決定之行為，已據被告乙○○供述明確屬實在卷
    。顯然被告戊○○、呂進發就此部分並無事前所知悉，或已
    在渠等共同謀議犯罪計畫之範圍內者，自不共同負責。此外
    ，又查無其他任何積極之證據足資證明被告等有何此部分之
    犯行，且公訴人就此部分又未提出其他足以證明被告犯罪事
    實之積極證據，並說明其證據方法與待證事實之關係，以形
    成被告此部分有罪之心證。則基於無罪推定之原則，被告戊
    ○○、呂進發此部分犯罪尚屬不能證明。惟公訴人認此部分
    與上開已論罪部分，具有牽連犯之裁判上一罪關係，爰不另
    為無罪之諭知，併此敘明。
據上論結，應依刑事訴訟法第三百六十九條第一項前段、第三百
六十四條、第二百九十九條第一項前段，刑法第二條第一項前段
（修正前）第二十八條、第二百七十一條第一項、第三百二十條
第一項、（修正前）第五十五條、（修正前）第四十七條、（修
正前）第三十七條第一項、第二項、（修正前）第三十八條第一
項第一款、（修正前）第五十一條第二款、第九款，槍砲彈藥刀
械管制條例第七條第四項、第十二條第四項，罰金罰鍰提高標準
條例第一條前段，判決如主文。
本案經檢察官蘇南桓到庭執行職務。
中    華    民    國    96    年    4    月    30    日
                  刑事第二庭    審判長法  官  葉居正
                                      法  官  吳森豐
                                      法  官  吳勇輝
以上正本證明與原本無異。
如不服本判決，應於收受本判決後十日內向本院提出上訴書狀。
其未敘述上訴理由者並得於提起上訴後十日內向本院補提理由書
狀（均須按他造當事人之人數附繕本）「切勿逕送上級法院」。
                                      書記官  李良倩
中    華    民    國    96    年    4    月    30    日
附錄：本判決論罪法條：
中華民國刑法第271條第1項
（普通殺人罪）
殺人者，處死刑、無期徒刑或 10 年以上有期徒刑。
中華民國刑法第320條第1項
（普通竊盜罪、竊佔罪）
意圖為自己或第三人不法之所有，而竊取他人之動產者，為竊盜
罪，處 5 年以下有期徒刑、拘役或 5 百元以下罰金。
槍砲彈藥刀械管制條例第7條第4項
未經許可，持有、寄藏或意圖販賣而陳列第 1 項所列槍砲、彈藥
者，處 5 年以上有期徒刑，併科新台幣 1 千萬元以下罰金。
槍砲彈藥刀械管制條例第12條第4項
未經許可，持有、寄藏或意圖販賣而陳列子彈者，處 5 年以下有
期徒刑，併科新台幣 300 萬元以下罰金。

附表：
┌─┬───────────────────┬─────┬────────┐
│編│                                      │          │                │
│號│    沒  收  物  名  稱                │已否扣案  │備           註 │
├─┼───────────────────┼─────┼────────┤
│一│口徑九ＭＭ制式半自動制式手槍壹支（含彈│    未扣案│被告乙○○所有持│
│  │匣壹個）                              │          │用槍殺徐新生、黃│
│  │                                      │          │榆峰二人。      │
├─┼───────────────────┼─────┼────────┤
│二│口徑九ＭＭ制式子彈柒顆                │    扣案  │被告乙○○所有持│
│  │                                      │          │用槍殺徐新生、黃│
│  │                                      │          │榆峰二人剩餘。  │
└─┴───────────────────┴─────┴────────┘